【裁判字號】    97,上易,9
【裁判日期】    970219
【裁判案由】    違反毒品危害防制條例
【裁判全文】
臺灣高等法院高雄分院刑事判決           97年度上易字第9號
上  訴  人  甲○○
即  被  告
                    號
                    現於臺灣臺南監獄
上列上訴人因違反毒品危害防制條例案件，不服臺灣高雄地方法
院96年度易更二字第8 號中華民國96年11月5日第一審判決（起
訴案號：臺灣高雄地方法院檢察署95年度毒偵字第7069號、第
7275號 ），提起上訴，本院依簡式審判程序判決如下：
     主  文
上訴駁回。
     事  實
一、甲○○前因施用毒品案件，經臺灣臺中地方法院裁定送觀察
    、勒戒及強制戒治，於民國92年4 月15日執行完畢；又因竊
    盜案件，經臺灣臺中地方法院以93年度中簡字第1440號判決
    判處有期徒刑3 月確定；再因施用毒品案件，經臺灣彰化地
    方法院以93年度訴字第753 號判決判處有期徒刑1 年、5 月
    ，應執行有期徒刑1 年4 月，並由臺灣高等法院臺中分院以
    93年度上訴字第1208號判決駁回上訴確定，上開2 罪行並經
    臺灣高等法院臺中分院裁定應執行有期徒刑1 年6 月確定，
    於94年11月15日縮刑期滿執行完畢。詎甲○○猶不知悔改，
    復明知甲基安非他命經公告為毒品危害防制條例第2 條第2
    項第2 款所列管之第二級毒品，不得非法持有、施用，竟於
    強制戒治執行完畢釋放後5 年內，基於施用毒品甲基安非他
    命之犯意，分別為下列施用毒品行為：(一)於95年7 月12日上
    午某時在高雄縣鳳山市○○路210 巷2 弄9 號住處，以注射
    方式施用第二級毒品甲基安非他命1 次。嗣於同月12日下午
    3 時許，為警依法實施採尿後送驗，發現呈甲基安非他命陽
    性反應。(二)於95年8 月19日某時，在高雄縣鳳山市○○路21
    0 巷2 弄9 號住處，以注射方式施用第二級毒品甲基安非他
    命1 次。嗣於同月19日中午12時30分許，在高雄縣鳳山市○
    ○路126 號前，因行跡可疑，為警上前實施臨檢盤查，當場
    查獲其持有第二級毒品甲基安非他命1 包（驗餘淨重0.3 公
    克），經採集尿液實施檢驗，呈甲基安非他命陽性反應。
二、案經高雄縣政府警察局鳳山分局移送臺灣高雄地方法院檢察
    署檢察官偵查起訴。
    理  由
壹、程序部份
    本件被告甲○○所犯為死刑、無刑徒刑或最輕本刑為3 年以
    上有期徒刑以外之罪，其於本院審理程序中就被訴事實為有
    罪之陳述，經審判長告知簡式審判程序之旨，並聽取檢察官
    及被告之意見後，本院裁定進行簡式審判程序審理。
貳、實體部分
一、訊據被告甲○○對於上開犯罪事實坦承不諱，且其為警查獲
    所採集之尿液檢體，經送檢驗結果，均呈安非他命類陽性反
    應，有長榮大學95年7 月27日出具之確認報告暨列管毒品人
    口尿液檢體採集送驗紀錄表及台灣檢驗科技股份有限公司95
    年9 月4 日出具之報告編號KＺ000000000000號濫用藥物尿液
    檢驗報告暨高雄縣政府警察局鳳山分局偵辦毒品案件嫌疑人
    尿液編號對照表各1 件在卷可稽（高縣鳳警刑移字第095000
    2071號卷第4 、5 頁、95年度毒偵字第7069號卷第82 頁 、
    高縣鳳警刑移字第0950001840號卷第12頁），並有甲基安非
    他命1 包扣案可證，上開扣案之結晶體1 包，經送高雄醫學
    大學附設中和紀念醫院，以氣相層析質譜儀分析法檢驗結果
    ，確呈甲基安非他命陽性反應，亦有該院95年12月12日出具
    之報告編號9512-64 號檢驗報告（驗餘淨重0. 3公克）1 份
    附卷可按，足見被告之自白核與事實相符；又被告有如事實
    欄所示之經觀察、勒戒及強制戒治期滿釋放之情，有臺灣高
    等法院被告前案紀錄表在卷可佐，其於上開強制戒治執行完
    畢釋放後，5 年內再犯本件施用第二級毒品之事證明確，犯
    行堪以認定。
二、核被告所為，係犯毒品危害防制條例第10條第2 項之施用第
    二級毒品罪。其非法持有第二級毒品甲基安非他命之低度行
    為，已為其施用之高度行為所吸收，不另論罪。又被告所犯
    上開施用第二級毒品2 罪間，犯意各別，行為互殊，應予分
    論併罰。再被告有如事實欄所述之前案科刑及執行紀錄，有
    卷附臺灣高等法院被告前案紀錄表可按，其受有期徒刑之執
    行完畢，5 年以內故意再犯有期徒刑以上之罪，為累犯，應
    依刑法第47條第1 項之規定，均加重其刑。
三、原審因而適用毒品危害防制條例第10條第2 項、第18條第1
    項前段，刑法第11條、第47條第1 項，第51條第5 款，中華
    民國96年罪犯減刑條例第2 條第1 項第3 款、第7 條之規定
    ，並審酌安非他命戕害身心，而被告前因施用毒品經送觀察
    、勒戒、強治戒治及刑罰之處分後，猶不思戒絕革除惡習，
    再為本件犯罪，顯未因前所受觀察勒戒處分而記取教訓，及
    被告犯後坦承犯行等一切情狀，分別量處有期徒刑8 月，又
    被告上開犯罪時間在96年4 月24日以前，所犯為施用第二級
    毒品罪，合於減刑條件，爰依中華民國96年罪犯減刑條例第
    2 條第1 項第3 款、第7 條規定各減其宣告刑2 分之1 為有
    期徒刑4 月，並定其應執行刑為有期徒刑7 月。扣案之第二
    級毒品甲基安非他命1 包（驗餘淨重0.3 公克），係違禁物
    ，不問屬於犯人與否，應依毒品危害防制條例第18條第1項
    前段規定宣告沒收銷燬之；其認事用法，均無不合，量刑亦
    屬適當，被告上訴意旨，以其另於95年7 月18日上午6 時許
    ，在高雄縣鳳山市○○路126 號5 樓8 室，施用第二級毒品
    甲基安非他命1 次，經臺灣高雄地方法院檢察署95年毒偵字
    第5671號聲請簡易判決處刑，臺灣高雄地方法院於95年9 月
    7 日，以95年度簡字第5248號判處有期徒刑6 月，並於同年
    9 月29日確定在案，與本案係集合犯關係，本案應為該案確
    定判決效力所及，原審竟為實體判決，顯有未合，指摘原判
    決不當；惟按施用毒品行為，大多具有成癮性，故毒品危害
    防制條例之施用第一級或第二級毒品罪，依該條例之立法意
    旨，原即預定其有反覆施用第一級或第二級毒品之性質，固
    得認屬學理上所稱「集合犯」而為包括之一罪。然對依集合
    犯而論以包括一罪之判斷，仍不能無限擴張，其一罪範圍之
    認定，必須與於95年7 月1 日施行之刑法刪除第56條連續犯
    規定之立法旨趣（立法意旨認：實務上對連續犯之認定，過
    於寬鬆，常可連綿數年之久，不無鼓勵犯罪之嫌，使國家刑
    罰權之行使，發生不合理之現象）相契合，苟行為人主觀上
    ，非出於一個決意，客觀上各行為間，又無密切接近關係，
    依一般社會通念，認不應評價為一罪方合於刑罰公平原則時
    ，自不能悉數率皆論以一罪（最高法院96年度台上字第2083
    號判決意旨參照）。經查被告雖於95年7 月12日、95年7 月
    18日、95年8 月19日先後3 次被查獲施用第二級毒品安非他
    命，而移送偵辦，殊難遽認其被查獲後仍心存有機會接續施
    用毒品之動機。詎其心存僥倖，另行起意施用第二級毒品安
    非他命而被查獲多次，主觀上不合出於一次決意，客觀上，
    實亦難認其係在「密切接近」之一定時間為之，故於刑法評
    價上，依社會健全觀念，要難認彼此具有「集合犯」之一罪
    性質，本件自非臺灣高雄地方法院於95年9 月7 日，以95年
    度簡字第5248號判處有期徒刑6 月，並於同年9 月29日之確
    定判決既判力範圍所及，被告之上訴為無理由，應予駁回。
據上論斷，應依刑事訴訟法第368 條，判決如主文。
本案經檢察官郭振昌到庭執行職務。
中    華    民    國    97    年    2    月   19     日
                  刑事第三庭    審判長法  官  周賢銳
                                      法  官  黃仁松
                                      法  官  黃憲文
以上正本證明與原本無異。
不得上訴。
中    華    民    國    97    年    2    月   19     日
                                      書記官  施耀程
附錄本判決論罪科刑法條
毒品危害防制條例第10條第2項
施用第二級毒品者，處 3 年以下有期徒刑。


司法院資訊處製作；財團法人民間司法改革基金會備份。
